臺灣板橋地方法院刑事判決　　　　　　　 94年度易字第630號
公　訴　人　臺灣板橋地方法院檢察署檢察官
被　　　告　乙○○
上列被告因違反家庭暴力防治法等案件，經檢察官提起公訴（94
年度偵字第7569號），本院判決如下：
    主  文
乙○○以加害生命之事，恐嚇他人致生危害於安全，處有期徒刑
陸月，如易科罰金，以佰元折算壹日。
    事  實
一、緣乙○○有施用毒品之前科，係丙○○之子。於民國94年5
    月1 日中午12時許，在臺北縣新莊市○○路6 巷42號3 樓住
    處內，因懷疑丙○○向警方舉發其施用毒品犯行，且其所承
    租之營業計程車遭不明人士開走，欲帶其母親丁○○○去車
    行處理，遭丙○○阻止，父子因此發生爭吵，乙○○竟拿取
    剪刀1 把對丙○○高舉，並怒目相向（尚未著手施強暴），
    丙○○乃拿取棒球棒1 支預作防衛，詎乙○○基於恐嚇之犯
    意，以「要你死」等加害生命之事恐嚇丙○○，使丙○○心
    生畏懼，致生危害於其安全。嗣因乙○○又到廚房拿菜刀1
    把（尚未著手施強暴），其弟弟甲○○見狀與丙○○一起合
    力制伏乙○○後，報警究辦，並扣得非其所有之剪刀與菜刀
    各1 把。
二、案經臺北縣政府警察局新莊分局報請臺灣板橋地方法院檢察
    署檢察官偵查起訴。
    理  由
壹、有罪部分（恐嚇危害安全）：
一、上揭犯罪事實，業據證人丙○○於本院審理中到庭具結證稱
    ：「被告右手拿著剪刀高舉眼睛瞪著我看，被告先去拿剪刀
    ，我才去拿棒球棒，他就說要給我死，然後被告到廚房拿菜
    刀，他到廚房出來後就是左手拿剪刀、右手拿菜刀，被告從
    廚房出來時，被我小兒子甲○○壓在沙發上，我趁勢也去壓
    他，並喊救命」等語綦詳（見本院94年7 月20日審判筆錄）
    ，核與其於警詢時及偵查中具結證述之情節相符，並無何瑕
    疵，且證人丙○○為被告之父親，若非被告確有上揭恐嚇犯
    行，衡情應無故為誣攀之理，是證人丙○○所陳，應堪予信
    實，此外尚有剪刀與菜刀各1 把扣案可資佐證。綜上，本案
    事證至為明確，被告空口否認犯行，殊無足取，其犯行堪以
    認定。
二、核被告乙○○出言恫嚇被害人丙○○所為，係犯刑法第305
    之以加害生命之事恐嚇他人致生危害安全罪。爰審酌被告曾
    因施用毒品遭觀察勒戒，本應深自警惕，對於父親養育之恩
    更應感念在心，竟因懷疑係被害人報案舉發其施用毒品而心
    生不滿，罔顧人倫而對年逾半百之父親恐嚇，造成被害人心
    生恐懼，害及其生活安全感，且犯罪後猶飾詞狡辯，豪無悔
    意之態度等一切情狀，量處如主文所示之刑，並諭知易科罰
    金之折算標準。公訴意旨雖以被告蔑視國法倫常，甫收保護
    令數日即持利刃相向老父在先，犯後態度惡劣，於偵查中狡
    飾抵賴，殊無悔意於後，具體求處有期徒刑2 年10月，惟查
    被告並未收受通常保護令（詳如下述），且本院衡量被告所
    為犯行之程度，及並未著手施暴行為，堪認其良知尚未泯滅
    ，因認公訴人前開求刑尚屬過重，爰量處被告如主文所示之
    刑，已足昭炯戒。至扣案之剪刀及菜刀各1 把，經被告於本
    院審理時陳明分別係其父親及弟弟所購買等語屬實，既無積
    極證據證明係被告所有之物，且與本案犯罪無涉，爰不予宣
    告沒收，併此敘明。
貳、不另為無罪諭知部分（加暴行於直系血親尊親屬、違反保護
    令）：
一、公訴意旨另略以：被告乙○○係丙○○之子，二人間係直系
    血親尊卑親屬及家庭暴力防治法第3 條第3 款所定之家庭成
    員關係。乙○○曾因向丙○○實施家庭暴力，經本院於94年
    4 月22日以94年度家護字第273 號案件核發民事通常保護令
    ，禁止乙○○對丙○○實施身體或精神上不法侵害之行為，
    有效期間為1 年。乙○○於收受上揭保護令後，仍不知悔改
    ，與丙○○因金錢問題發生爭執後，竟萌生加暴行於直系尊
    親屬及違反上揭保護令之故意，於民國94年5 月1 日中午12
    時許，在台北縣新莊市○○路6 巷42號3 樓住處，雙手分持
    剪刀與菜刀，向丙○○施強暴進行身體之不法侵害，並以「
    要你死」等加害生命之事恐嚇丙○○，實施精神上不法侵害
    ，致生危害於安全，嗣現場為丙○○與甲○○制伏後報警查
    獲，並扣得剪刀與菜刀各1 把，因認被告所為另涉犯刑法第
    281 條加暴行於直系血親尊親屬、及家庭暴力防治法第50條
    第1 款之違反保護令等罪嫌云云。
三、訊之被告乙○○固坦承有於上揭時間與被害人丙○○發生口
    角衝突之事實，然堅決否認有何違反保護令及施暴行於父親
    之犯行，辯稱：伊以為父親要報警伊有施用毒品，且伊與朋
    友一起承租之計程車被偷，要帶母親去車行解決，如果警察
    將伊帶走，將沒有辦法向朋友交代，但伊父親阻止母親與伊
    出去，故與父親發生口角，惟伊並未恐嚇父親，雖伊確實有
    拿剪刀，但並未與父親發生任何肢體衝突，是因父親後來拿
    鋁棒，弟弟拿掃把，伊才到廚房拿菜刀，且伊並未收到保護
    令，故完全不清楚保護令之內容，惟伊曾有領2 份資料，其
    中1 份上面表示伊父親告伊，而弟弟是證人的傳票，另1 份
    是臺灣桃園地方法院判伊3 個月有期徒刑的判決書等語。公
    訴人認定被告乙○○有此部分違反保護令及加暴行於直系血
    親尊親屬之犯行，係以被告乙○○之供述及證人丙○○、甲○○之證詞、保護令與執行紀錄表各1 紙及扣案之剪刀與菜
    刀各1 把與照片1 幀等為其論據。
四、按犯罪事實，應依證據認定之，無證據不得認定犯罪事實。
    又不能證明被告犯罪者，應諭知無罪之判決，刑事訴訟法第
    154 條第2 項、第301 條第1 項分別定有明文。又事實之認
    定，應憑證據，如未能發現相當證據，或證據不足以證明，
    自不能以推測或擬制之方法，為裁判基礎（最高法院40年度
    臺上字第86號判例參照）。次按刑法上犯罪之成立，除行為
    人之客觀行為需符合該罪之構成要件行為外，行為人主觀上
    亦需具有故意、過失或意圖等主觀要件。是行為人構成家庭
    暴力防制法第50條之犯罪，除在客觀上需有違反依同法第13
    條、第15條之裁定之保護令內容外，主觀上亦需知悉該保護
    令之內容，卻仍出於己意而違反，始足當之。經查：
(一)、刑法第280 條之構成要件「施暴行為」，係指以體力加以
      攻擊，而具有發生傷害之危險而言，查本件被告乙○○雖
      有拿取剪刀1 把對丙○○高舉，並怒目相向，業如前述，
      惟被告並未著手對丙○○有施暴之行為，是被告所為核與
      刑法第280 條之構成要件不符，而難以刑法第280 條之加
      暴行於直系血親尊親屬罪名相繩。
(二)、第查，被害人丙○○前確曾向本院聲請核發民事通常保護
      令，經本院於94年4 月22日以94年度家護字第273 號核發
      內容為：I不得對被害人實施身體或精神上不法侵害之行
      為；II不得直接或間接對於被害人為騷擾之聯絡行為；III
      有效期間1 年，又該通常保護令於94年4 月28日經向被告
      位於臺北縣新莊市○○路6 巷42號3 樓之住處送達結果，
      為寄存送達於臺北縣政府警察局新莊分局中平派出所，此
      有本院94年度家護字第273 號民事通常保護令、送達證書
      各1 紙在卷足憑（參本院94年度家護字第273 號民事影印
      卷宗第17頁至19頁、第21頁）。而經本院向上開中平派出
      所調取被告收取通常保護令正本之相關文件，其上載明上
      開保護令乃於94年4 月28日寄存派出所，而於94年5 月2
      日由父親丙○○簽名代收，而證人丙○○於本院審理時亦
      陳稱：94年5 月2 日是警察叫我去幫他把保護令領回去等
      語（參94年7 月20日審理筆錄第6 頁）。而被告乙○○因
      本案遭檢察官聲請羈押，並經法院准許，於94年5 月1日
      羈押在案，有臺灣板橋地方法院檢察署檢察官羈押聲請書
      及本院押票各1 紙在卷可憑，相互參合，堪信被告應不知
      有該保護令之存在，被告既不知有該保護令之存在，其雖
      有恐嚇被害人丙○○之犯行，即不能謂有違反保護令之故
      意，與家庭暴力防治法第50條第1 款之構成要件不相當。
五、綜上所述，公訴人所提之證據，尚不能證明被告有上述違反
    保護令及加暴行於直系血親尊親屬之犯行。此外，復無其他
    積極證據，足認被告涉有前開違反保護令及加暴行於直系血
    親尊親屬之犯行，被告此部分犯罪尚屬不能證明，惟公訴意
    旨認此部分與被告乙○○前開經起訴並經論罪科刑部分有想
    像競合犯之裁判上一罪關係，爰不另為無罪之諭知。
據上論斷，應依刑事訴訟法第299 條第1 項前段，刑法第305 條
、第41條第1 項前段，罰金罰鍰提高標準條例第1 條前段、第2
條，判決如主文。
本案經檢察官孫治平到庭執行職務。
中　　華　　民　　國　　94　　年　　8 　　月　　3 　　日
                  刑事第十五庭  審判長法　官  高玉舜
                                      法  官  陳靜茹
                                      法  官  吳幸娥
以上正本證明與原本無異
如不服本判決應於送達後10日內向本院提出上訴狀
                                      書記官　洪惠玲
中　　華　　民　　國　　94　　年　　8 　　月　　3 　　日
附錄本案論罪科刑法條全文：
中華民國刑法第305條
 (恐嚇危害安全罪)
以加害生命、身體、自由、名譽、財產之事，恐嚇他人致生危害
於安全者，處二年以下有期徒刑、拘役或三百元以下罰金。
